【裁判字號】    98,抗,399
【裁判日期】    981231
【裁判案由】    聲請延長羈押
【裁判全文】
臺灣高等法院高雄分院刑事裁定           98年度抗字第399號
抗  告  人  甲○○
即  被  告
上列抗告人因強盜案件，不服臺灣高雄地方法院中華民國98年12
月10日裁定（98年度訴字第1242號），提起抗告，本院裁定如下
：
    主  文
抗告駁回。
    理  由
一、本件抗告意旨略以：按犯罪事實應依證據認定之，無證據不
    得認定其犯罪事實，被告於偵查庭及調查庭時，僅就加重搶
    奪罪部分坦承不諱，又有證人陳威享等人到庭證稱非被告所
    為，實無任何證據足以證明被告犯有加重強盜之行為。縱使
    被告所犯係重罪，如無逃亡或滅證致顯難進行追訴、審判或
    執行之危險，尚欠缺羈押之必要性。另被告之妻現押於高雄
    看守所，致使被告家中生活作息凌亂，家中有年事已高之雙
    親及患有殘疾之胞兄，亟待被告返家奉養照顧，爰請求將原
    裁定撤銷發回原審法院詳加審酌云云。
二、按羈押被告之目的，其本質在於確保訴訟程序得以順利進行
    ，或為確保證據之存在與真實、或為確保嗣後刑罰之執行，
    而對被告所實施剝奪其人身自由之強制處分。被告有無羈押
    之必要，法院僅須審查被告犯罪嫌疑是否重大、有無羈押原
    因、以及有無賴羈押以保全偵審或執行之必要，由法院就具
    體個案情節予以斟酌決定，如就客觀情事觀察，法院許可羈
    押之裁定或延長羈押之裁定，在目的與手段間之衡量並無明
    顯違反比例原則情形，即無違法或不當可言。另執行羈押後
    有無繼續之必要，仍許由法院斟酌訴訟進行程度及其他一切
    情事而為認定（最高法院46年度台抗字第6號判例參照），
    此乃法律所賦予法院之職權。且刑事訴訟法第101條第1項所
    規定「犯罪嫌疑重大」，此項實質要件之關鍵在於「嫌疑」
    重大，而非「犯罪」重大，蓋嫌疑重大者，係指有具體事由
    足以令人相信被告可能涉嫌其被指控之犯罪，與認定犯罪事
    實所依憑之證據需達無合理懷疑之程度，尚屬有別，故法院
    決定羈押與否，自毋庸確切認定被告有罪，僅需檢察官出示
    之證據，足使法院相信被告極有可能涉及被訴犯罪嫌疑之心
    證程度即屬已足。因此，被告實際是否成立犯罪，乃本案審
    判程序時實體上應予判斷之問題，並非法院裁定是否羈押或
    應否准許延長羈押或具保停止羈押或撤銷羈押之審查要件。
    再按有繼續羈押之必要者，得於期間未滿前，經法院依第
    101條或第101條之1之規定訊問被告後，以裁定延長之，刑
    事訴訟法第108條第1項前段定有明文。從而刑事被告經法官
    訊問後，認為犯罪嫌疑重大，而有刑事訴訟法第101條第1項
    或笫101條之1第1 項各款情形之一者，非予羈押，顯難進行
    追訴、審判或執行，得羈押之，前開情形仍然存在，有繼續
    羈押之必要者，自得依上開規定裁定延長羈押。應否羈押或
    延長羈押，法院固應按訴訟進行之程度、卷證資料及其他一
    切情事斟酌之，然此畢竟非依證據認定犯罪事實之終局判決
    ，而係在偵查或審判程序中為保全訴訟程序進行及判決確定
    後執行之手段，是羈押或延長羈押被告係以被告犯罪嫌疑是
    否重大、有無羈押事由及必要性為審酌之依據。
三、經查：本案經原審訊問被告甲○○，依相關卷證及被告供述
    ，認被告涉犯加重搶奪、加重強盜等罪，犯罪嫌疑重大，其
    中加重搶奪部分有事實足認為有反覆實施同一犯罪之虞，而
    所涉加重強盜罪部分，係最輕本刑為5 年以上有期徒刑之罪
    ，非予羈押，顯難進行審判程序，而有羈押之必要，依刑事
    訴訟法第101 條第1 項第3 款、第101 條之1 第1 項第6款
    之規定，自98年12月14日起延長羈押2 月。查抗告人於原審
    坦承分別參與台南東門、高雄五甲菜巿場及台南縣仁德鄉○
    ○路「合作金庫」被害人吳美雪等搶案，復酌被告及其他同
    案被告之供述、相關證人、被害人之證述、行動電話通聯紀
    錄等事證，足認被告等人涉犯加重搶奪罪嫌確屬重大。另被
    告所參與者，係有計畫性之集團犯罪，該集團共犯人數眾多
    、分工細密、涉犯案件甚多故有事實足認被告有反覆實施同
    一犯罪之虞。另抗告人主張該行為並非「加重強盜」之犯行
    ，此等事實係審判法院日後審理事項，非抗告程序所得斟酌
    。因此，本件羈押之原因及必要性依然存在，尚不能因具保
    而使之消滅，認有繼續羈押之必要，因之適用刑事訴訟法第
    101 條第1 項第3 款、第101 條之1 第1 項第6 款予以延長
    羈押，業經原審法院斟酌訴訟進行程度及其他一切情事而為
    認定，經核並無不合。另抗告意旨所述家庭情況等情，均無
    涉羈押原因與羈押必要法定要件之認定，是抗告人以前開事
    由，提起抗告，請求撤銷原裁定，為無理由，應予駁回。
據上論結，應依刑事訴訟法第412條，裁定如主文。
中    華    民    國    98    年    12    月  31      日
                  刑事第七庭    審判長法  官 莊飛宗
                                      法  官 蔡廣昇
                                      法  官 黃憲文
以上正本證明與原本無異。
不得再抗告。
中    華    民    國    98    年    12    月  31      日
                                      書記官 戴志穎

司法院資訊處製作；財團法人民間司法改革基金會備份。
